臺灣嘉義地方法院刑事判決　　　　　　　　　　　　　　九十一年度訴字第六二號
　　公　訴　人　臺灣嘉義地方法院檢察署檢察官
　　被　　　告　乙○○
右列被告因偽造文書等案件，經檢察官提起公訴（九十一年度偵字第二二九號），本
院判決如左：
    主  文
乙○○共同行使偽造私文書，足以生損害於他人，處有期徒刑陸月，如易科罰金，以
參佰元折算壹日。如附表二所示文書及附表一編號１、４所示文書上「全國電子專賣
店股份有限公司」、「林琦敏」之印文各壹枚，均沒收。
    事  實
一、乙○○與丁○○（未起訴）基於意圖為自己不法之所有之犯意聯絡，明知乙○○
    未在任何公司任職，無法取得員工職務證明書及薪資單等申請貸款必備之文件，
    為向銀行申請貸款，乙○○將其於民國九十年十二月初，利用中國時報所刊登之
    專辦個人信用貸款之廣告，以電話向真實姓名年籍不詳之成年男子「張先生」聯
    絡購買偽造之如附表一所示全國電子專賣店股份有限公司（下稱全國電子公司）
    在職證明書、薪津明細單、勞工保險卡、各類所得扣繳暨免扣繳憑單等影本文件
    各一張交付丁○○，再由丁○○交付予不知情從事土地代書業務之甲○○，佯稱
    乙○○欲購買坐落嘉義縣太保市○○段０三０二—００二三地號，太保市○○段
    ００一七二─０００建號之建物，由甲○○持上開丁○○交付之偽造文件及其向
    嘉義縣水上地政事務所調出如附表三所示該土地及建物登記謄本各一份，持向中
    華商業銀行嘉義分行（下稱中華商銀）辦理貸款，足生損害於全國電子公司及中
    華商銀，並以此方式向中華商銀承辦人員施用詐術，使該行陷於錯誤依銀行作業
    程序為乙○○辦理貸款，嗣因中華商銀於徵信過程中發現全國電子公司並無聘僱
    乙○○，始知前開資料有異，而於九十年十二月二十一日乙○○至銀行辦理貸款
    手續時，報警當場查獲，致貸款未得逞。並扣得附表一所示文書，嗣於本院調查
    時乙○○再提出卷附之如附表二所示之原本文書。
二、案經嘉義市警察局第一分局報請臺灣嘉義地方法院檢察署檢察官偵查起訴。
    理  由
一、訊據被告乙○○對於右揭事實均坦白承認，惟辯稱：交付丁○○時有告知文件是
    假的，但丁○○說認識甲○○代書，他們與銀行的職員很熟，可以辦貸款，如果
    辦不成也會退件，才交付文件讓丁○○拿去辦看看，但未和甲○○接觸過等語。
    經查，右揭事實，除據被告自白外，並有偽造之在職證明書、薪津明細單、勞工
    保險卡、各類所得扣繳暨免扣繳憑單影本及原本各一份附卷可稽，又被告未曾於
    全國電子公司任職一節，有該公司（九０）全電字第０一三六號函覆在卷可稽，
    足見上開在職證明、薪津明細單、勞工保險卡、扣繳憑單等文件均為偽造不實之
    文書，至為明確。再查，被告係將上開文件交付丁○○處理，再由丁○○持之交
    付甲○○，並稱乙○○欲購買坐落嘉義縣太保市○○段０三０二—００二三地號
    ，太保市○○段００一七二─０００建號之建物，由甲○○持上開丁○○交付之
    偽造文件及其向地政事務所調出該地及建物登記謄本一份，持向中華商銀辦理貸
    款等情，亦據被告坦承在卷，核與證人丁○○、甲○○及銀行處理人員丙○○證
    述情節相符，並有甲○○向地政事務所調取之土地暨建物登記謄本影本各一份在
    卷可佐。被告雖以前詞置辯，惟其明知所交付係偽造之文件仍交付上開文件由丁○○，並利用不知情之甲○○將偽造之文書持向中華商銀申請貸款，所為已足生
    損害於全國電子公司及中華商銀，且使該銀行陷於錯誤而為被告辦理貸款，其有
    詐欺取財之不法所有意圖甚明，被告前開所辯，無非事後圖卸刑責之詞。本件事
    證明確，被告犯行洵堪認定。
二、查扣繳憑單及薪資單係刑法第二百十條所稱之私文書；職務證明及勞工保險卡則
    屬同法第二百十二條之特種文書。又行使影本，作用與原本相同，最高法院七十
    年臺上字第一一０七號判例要旨可資參照。是核被告所為係犯刑法第二百十六條
    、第二百十條之行使偽造私文書罪及第二百十六條、第二百十二條之行使偽造特
    種文書罪暨同法第三百三十九條第三項、第一項之詐欺取財未遂罪。被告與不詳
    姓名年籍之「張先生」間就偽造上開文書及特種文書之犯行；被告與丁○○間就
    行使偽造文書及特種文書申辦貸款之犯行，分別有犯意聯絡與行為之分擔，應論
    以共同正犯。再查附表一、二中編號１、４所示扣繳憑單及在職證明書上有偽造
    之「全國電子專賣店股份有限公司」、「林琦敏」印文各一枚，其偽造印文之行
    為，係屬偽造私文書及偽造特種文書行為之一部，其偽造私文書、特種文書之低
    度行為應為行使之高度行為所吸收，只論以行使偽造私文書、特種文書罪。被告
    以一行使行為，同時行使偽造私文書及特種文書，為想像競合犯，應依刑法第五
    十五條規定，從一重之行使偽造私文書罪處斷。又被告與丁○○利用不知情之甲○○持偽造文件向中華商銀申辦貸款，應為間接正犯。被告所犯行使偽造私文書
    罪與詐欺取財未遂罪間，有方法目的之牽連關係，亦應依同法條規定從一重之行
    使偽造私文書罪處斷。審酌被告為圖私利，使銀行核准貸款，竟不惜以身試法，
    行使偽造之文書申辦貸款，破壞社會金融交易安全及秩序，所生危害非淺，惟念
    被告素行尚佳，無犯罪前科，有臺灣高等法院被告全國前案紀錄表及臺灣嘉義地
    方法院檢察署刑案資料查註紀錄表在卷可稽，經銀行人員徵信查核不實後未放款
    ，尚未造成實質危害，且犯後自始坦承，深表後悔，犯後態度良好等一切情狀，
    量處如主文所示之刑，並諭知易科罰金之折算標準，以資懲儆。如附表一編號１
    、４所示扣繳憑單及在職證明書上有偽造之「全國電子專賣店股份有限公司」、
    「林琦敏」印文各一枚，不問屬於犯人與否，均應依刑法第二百十九條之規定宣
    告沒收。如附表二所示文書原本，被告於本院審理時均提出附卷可按，是該等文
    書既係被告所有，且供為犯罪所用之物，應依刑法第三十八條第一項第二款宣告
    沒收。又附表二在職證明書及扣繳憑單上均有偽造之「全國電子專賣店股份有限
    公司」、負責人「林琦敏」之印文各一枚，為偽造文書之一部，該偽造之印文已
    因偽造之文書之沒收而包括在內，爰不另為沒收之諭知。另如附表一所示內容之
    偽造文件，已經行使非被告所有，如附表三所示內容之土地及建物登記謄本影本
    ，係甲○○向地政單位申請，均為真正，爰均不併為沒收宣告，附此敘明。
據上論斷，應依刑事訴訟法第二百九十九條第一項前段，刑法第二十八條、第二百十
六條、第二百十條、第二百十二條、第三百三十九條第三項、第一項、第五十五條、
第四十一條第一項前段、第二百十九條、第三十八條第一項第二款，罰金罰鍰提高標
準條例第一條前段、第二條，判決如主文。
本案經檢察官陳美君到庭執行職務
中      華      民      國    九十一    年      八      月     十四     日
                                      臺灣嘉義地方法院刑事第三庭
                                          審判長法  官  沈 福 財
                                                法  官  許 兆 慶
                                                法  官  陳 端宜
右正本證明與原本無異。
如不服本判決，應於判決送達後十日內，向本院提出上訴狀。
                                                書記官  尹 玉 琪
中      華      民      國    九十一    年      八      月     十四     日
附表一
┌──┬─────────────┬────────────┐
│編號│                          │備註                    │
├──┼─────────────┼────────────┤
│１  │各類所得扣繳暨免扣繳憑單  │其上偽造「全國電子股份有│
│    │影本一份                  │限公司」、「林琦敏」印文│
│    │                          │各一枚。                │
├──┼─────────────┼────────────┤
│２  │薪津明細單影本一張        │                        │
├──┼─────────────┼────────────┤
│３  │勞工保險卡影本一張        │                        │
├──┼─────────────┼────────────┤
│４  │在職證明書影本一張        │其上偽造「全國電子專賣店│
│    │              │股份有限公司」、「林琦敏│
│    │                          │」印文各一枚。          │
└──┴─────────────┴────────────┘
附表二
┌──┬─────────────┬────────────┐
│編號│                          │備註                    │
├──┼─────────────┼────────────┤
│１  │各類所得扣繳暨免扣繳憑單  │其上偽造「全國電子股份有│
│    │一份三聯                  │限公司」、「林琦敏」印文│
│    │                          │各一枚。                │
├──┼─────────────┼────────────┤
│２  │薪津明細單一張            │                        │
├──┼─────────────┼────────────┤
│３  │勞工保險卡一張            │                        │
├──┼─────────────┼────────────┤
│４  │在職證明書一張            │其上偽造「全國電子專賣店│
│    │                          │股份有限公司」、「林琦敏│
│    │                      │」印文各一枚。          │
└──┴─────────────┴────────────┘
附表三
┌──┬─────────────┬────────────┐
│編號│                          │備註                    │
├──┼─────────────┼────────────┤
│１  │嘉義縣太保市○○段0302—00│影本                    │
│    │23地號土地登記謄本一份    │                        │
├──┼─────────────┼────────────┤
│２  │嘉義縣太保市○○段00172—0│影本                    │
│    │00建號建物登記謄本一份    │                        │
└──┴─────────────┴────────────┘
附錄論罪科刑法條
刑法第二百一十六條
行使第二百十條至第二百十五條之文書者，依偽造、變造文書或登載不實事項或使登
載不實事項之規定處斷。
刑法第二百一十條
偽造、變造私文書，足以生損害於公眾或他人者，處五年以下有期徒刑。
刑法第三百三十九條
意圖為自己或第三人不法之所有，以詐術使人將本人或第三人之物交付者，處五年以
下有期徒刑、拘役或科或併科一千元以下罰金。
以前項方法得財產上不法之利益或使第三人得之者，亦同。
前二項之未遂犯罰之。
